【裁判字號】    92,上易,765
【裁判日期】    920530
【裁判案由】    違反保護令罪
【裁判全文】
臺灣高等法院臺中分院刑事判決                  九十二年度上易字第七六五號
    上  訴  人
    即  被  告  甲○○
    選任辯護人  黃呈利
右上訴人，因被告違反保護令案件，不服臺灣臺中地方法院九十二年易字第五九三號
，中華民國九十二年三月二十五日第一審判決（起訴案號：台灣台中地方法院檢察署
九十二年度偵字第一一五五號）提起上訴，本院判決如左：
    主      文
原判決撤銷。
甲○○違反法院依家庭暴力防治法第十三條所為禁止直接或間接對於被害人為騷擾行
為之裁定，處拘役參拾日，如易科罰金以參佰元折算壹日，緩刑貳年，緩刑期內交付
保護管束。
    事      實
一、甲○○與乙○○係夫妻關係，二人具有家庭暴力防治法第三條第一款所定之家庭
    成員關係，甲○○前於民國（下同）九十一年八月二十二日、同年十月七日，在
    臺中縣大雅鄉○○○路三一巷十號住處對乙○○實施身體上之不法傷害行為，經
    乙○○向臺灣臺中地方法院聲請民事通常保護令，經該院於九十一年十一月十八
    日，核發九十一年家護字第九一一號民事通常保護令，諭令甲○○不得對乙○○
    實施身體或精神上不法侵害之行為，並不得直接或間接對於乙○○為騷擾之行為
    ，且該保護令之有效期間為一年，並已送達予甲○○。詎甲○○猶不知警惕，於
    九十一年十二月三十一日中午十二時許，前往臺中縣大雅鄉○○○街九一號乙○
    ○工作處所，因購買汽車所簽發票款無力清償問題，與乙○○發生口角後，竟基
    於違反上開民事通常保護令之犯意，強行令乙○○至上揭工作處所外商談，解決
    票款等事宜，而動手扯斷工廠內堆高機線路，違反法院所為上開禁止其對乙○○
    為騷擾行為之民事通常保護令。
二、案經乙○○訴由臺中縣警察局豐原分局報請臺灣臺中地方法院檢察署檢察官偵查
    起訴。
    理      由
一、訊據上訴人即被告（下稱被告）甲○○，固坦承有於右揭時地，前往告訴人乙○
    ○上班場所之情事，惟矢口否認有上開犯行，並辯稱：依原審民事通常保護令，
    係令被告不得對乙○○實施身體或精神上不法侵害之行為，並直接或間接對於乙
    ○○為騷擾之行為，而非禁止被告與乙○○為任何交談，且上開保護令應係指無
    正當原因或理由者，始足當之，被告因所購汽車登記為告訴人名義，每月須繳本
    息四萬一千六百六十七元，嗣被告因工作收入有限而無力清償，以致九十一年十
    一月份分期款未能繳納，遭汽車公司拖回臺中市市○路，被告乃要求汽車公司人
    員於十二月三十日向告訴人詢問償付計劃，遭告訴人拒絕後，被告乃與汽車公司
    人員丁○○於案發日前往告訴人上班處所，告訴人自恃有保護令，因而拒絕處理
    ，且告訴人當時係下班時間，被告縱小不小心有扯斷堆高機線路，亦未妨害告訴
    人工作之權益，況告訴人與伊老闆有密切電話聯絡，應係有往來云云。惟查：
(一)被告確有上開犯罪事實，業據告訴人乙○○於警訊、原審時指訴綦詳，並經證人
    林文銀於警訊及原審時結證稱屬實，核與警員所製職務報告所載相符，復有原審
    九十一年家護字第九一一號民事通常保護令一份、臺中縣警察局豐原分局保護令
    執行紀錄表一份附卷足稽，亦有堆高機之線路遭扯斷之相片可憑，可見被告上開
    犯行，至為明確。被告雖於偵審中，否認上開犯行，並先後辯稱如前所載，且聲
    請本院傳喚證人丁○○云云，惟該證人於本院到庭證稱「我載被告去的，我是在
    停車場等，不知道被告夫妻談得如何」、「（九十一年十二月三十一日前一天，
  你本人或是有沒有和同事去被告太太的工廠）沒有，我是打電話去而已」、「（
    有沒有曾經去過）在三十一日以前，我曾經去過一次‧‧‧但是我不記得大概幾
    天，只記得五天之內，我告訴乙○○說她先生打算把車子賣掉，她不願意賣，只
    是不理我而已」等語（參見本院卷二七、二八頁），可見該證人於案發前一日，
    僅係以電話向告訴人查詢，並未前往告訴人上班地點，向告訴人商討該車輛事宜
    ，且告訴人亦無不理性反應之情況，是被告上開所辯，已難遽信。況且，證人於
    案發當日既僅到場，並未看見被告與告訴人發生如何爭執，則被告辯稱該證人有
    目睹全場經過云云，亦難採信。
(二)又被告既受上開保護令之約束，縱依被告選任辯護人所辯稱，被告有正當理由，
    可前往該地點與告訴人商談，惟既有上開保護令之意旨，自可任由告訴人與該證
    人自行解決即可，何須被告強行介入，且如須由被告與告訴人直接商談，亦可保
    持相當之距離加以對話，被告又如何可不小心扯斷告訴人工廠內堆高機之線路，
    是被告辯稱其係不小心扯斷云云，是否屬實，甚有可疑。再者，如雙方無法達成
    結論，被告自可令該證人另擇期與告訴人商談，甚或由被告另行起訴解決彼等間
權益，何須造成告訴人當日無從上班，此觀告訴人警訊時所供「當時我先生跑到
    我工作的場所，一進去我就叫我不要工作，我就跟他說不工作如何生活，接著他
    就破壞工廠內堆高機，用手扯斷線路」等情自明（參見偵查卷七頁），益見被告
    當日上開舉動，已達騷擾之程度，至為明確，要堪認定，被告上開所辯，核係卸
    責之詞，難以採信，而證人林文銀、告訴人於原審所證，核係迴護被告之詞，亦
    難採信。再者，告訴人有無涉及被告所指之婚外情，除據被告提出通聯資料為憑
    外，並無實證可憑，且該情事核與本案尚無關連，被告此部分抗辯，亦非有據，
    從而，被告上開犯行之事證明確，被告之犯行，洵堪認定，應依法論科。
二、經查，被告與告訴人乙○○係夫妻關係，二人具有家庭暴力防治法第三條第一款
    所定之家庭成員關係，是核被告上開所為，係犯家庭暴力防治法第五十條第二款
    之違反保護令罪，應依法論科。原審經審理之結果，認被告罪證明確，予以論科
    ，固非無見。惟查，被告於警訊、偵查中已否認犯罪在案，並於原審時先供稱「
    （對檢察官起訴之事實有何意見）我於九十一年十二月三十一日，至臺中縣大雅
    鄉○○○街九一號林文銀之工廠，當天我去找告訴人是為了要解決票款，我沒有
    與告訴人爭吵，我是叫他與車廠的外務好好談清楚」云云，嗣於證人及告訴人陳
    述對被告有利後，被告再供稱「（對於證人林文銀、告訴人剛才所言有何意見）
    沒有。我有違反保護令騷擾告訴人」等語（參見原審卷十四、十五頁），是依被
    告前後供詞內容，被告是否自白，甚有可疑，原審逕認被告已自白，尚有未洽。
    又原判決主文之用語，核係五十條第一款，亦有未洽。且被告前於六十九年間因
    過失致死罪，經原審、本院、最高法院判決有期徒刑七月確定之情事，有被告之
    前科表在卷可稽，並有本院判決書原本之影印本可憑，亦為被告於警訊時所供認
    ，原審卻適用刑法第七十四條第一款規定宣告緩刑，自有違誤。被告提起上訴，
    否認上開犯行，固非可取。惟原判決既有上開可議，即屬無可維持，應由本院撤
    銷改判。爰審酌被告與告訴人係配偶關係，前因細故而傷害告訴人，業經法院核
    發民事通常保護令後，仍無視該保護令之存在，再次騷擾告訴人，所為自不足取
    ，並審酌被告告犯罪之手段及犯罪後態度等一切情狀，量處如主文第二項所示之
    刑，並諭知易科罰金之折算標準，以示懲儆。又被告前於六十九年間因過失致死
    案件，經判決有期徒刑七月執行完畢後，五年內未曾受有期徒刑以上刑之宣告，
    有臺灣臺中地方法院檢察署刑案資料查註紀錄表及臺灣高等法院被告全國前案紀
    錄表在卷可按，其因一時失慮，致觸犯本案犯行，且被告犯後尚有悔意，告訴人
    亦於原審時當庭陳明願原諒被告等語，有審判筆錄一份在卷可稽，經此教訓，當
    知警惕而信無再犯之虞，本院綜核各情，認前開對其宣告之刑，以暫不執行為適
    當，併予宣告緩刑二年，以啟自新。末查，犯家庭暴力罪而受緩刑之宣告者，依
    家庭暴力防治法第三十條第一項之規定，在緩刑期內應付保護管束，爰併為緩刑
    期內交付保護管束之諭知。
據上論斷，應依刑事訴訟法第三百六十九條第一項前段、第三百六十四條、第二百九
十九條第一項前段，家庭暴力防治法第五十條第二款、第三十條第一項，刑法第十一
條前段、第四十一條第一項前段、第七十四條第二款，罰金罰鍰提高標準條例第二條
，判決如主文。
本案經檢察官丙○○到庭執行職務
中      華      民      國      九十二  年      五      月      三十    日
                                臺灣高等法院臺中分院刑事第二庭
                                      審判長法  官羅  禮  政
                                            法  官  陳  欣  安
                                            法  官  蔡  聰  明
右正本證明與原本無異。
不得上訴。
                                            書記官  郭  振  祥
中      華      民      國      九十二  年      六      月      一      日
家庭暴力防治法第五十條：
違反法院依第十三條、第十五條所為之下列裁定者，為本法所稱之違反保護令罪，處
三年以下有期徒刑、拘役或科或併科新台幣十萬元以下罰金：
一、禁止實施家庭暴力行為。
二、禁止直接或間接騷擾、接觸、通話或其他連絡行為。
三、命遷出住居所。
四、遠離住居所、工作場所、學校或其他特定場所。
五、命完成加害人處遇計劃、戒癮治療、精神治療、心理輔導或其他治療輔導。
                                                                        Ａ


司法院資訊處製作；財團法人民間司法改革基金會備份。
